臺灣高等法院刑事判決　　　　　　　　 96年度上易字第665號
上　訴　人
即　被　告　甲○○
選任辯護人　陳威男　律師
上列上訴人因毀損等案件，不服臺灣臺北地方法院95年度易字第
1932號，中華民國969年2 月7日第一審判決（起訴案號：臺灣臺
北地方法院檢察署95年度偵字第126 號），提起上訴，本院判決
如下：
    主    文
上訴駁回。
    事    實
一、甲○○於民國94年8月13日下午9時30分許，騎乘機車沿臺北
    市○○區○○路西往東行進，途經該路與基隆路口欲右轉時
    ，適有乙○○駕駛車牌號碼為9A—5629號自用小客車自市○
    ○道下橋，沿基隆路由北往南行駛，而與甲○○之重型機車
    併行並險生擦撞，甲○○認乙○○駕駛不當，遂加速追趕至
    基隆路一段與松隆路口松山高中前，並停置於馬路中間，乙
    ○○遂行停車。詎甲○○於乙○○停車後，竟基於毀損之犯
    意，手持黑色鐵棒（未扣案）敲打乙○○所有自用小客車之
    駕駛座車門，致駕駛座車門凹陷毀損。乙○○見狀欲報警處
    理，詎甲○○仍未善罷甘休，另基於恐嚇危害他人安全之犯
    意，向乙○○以加害生命之「你敢報警試試看，我會殺死你
    全家」等言語，恐嚇乙○○，乙○○因此而心生畏懼，致生
    危害於安全。
二、案經乙○○訴經臺北市政府警察局信義分局報告臺灣臺北地
    方法院檢察署檢察官偵辦。
     理    由
壹、有罪部分
一、訊據被告甲○○固坦承曾於上揭時地持鐵棒（未扣案）敲打
    告訴人乙○○所有車牌號碼為9A—5629號自用小客車之駕駛
    座車門，致駕駛座車門凹陷毀損等情，惟矢口否認有何恐嚇
    之事實，辯稱當時只有敲打告訴人之駕駛座車門，並沒有恐
    嚇之情云云（見原審96年1月24日審判筆錄第2頁）。經查，
    被告曾於上揭時地持鐵棒敲打告訴人前揭自用小客車駕駛座
    車門，致駕駛座車門凹陷毀損，之後於告訴人欲報警之際，
    曾向告訴人以加害生命之「你敢報警試試看，我會殺死你全
    家」等言語，恐嚇告訴人，告訴人並因此而心生畏懼，致生
    危害於安全等情，除有被告就上揭毀損部分自白外（見原審
    上揭審判筆錄第2 頁），並經證人即當時在場之蒙倩瑜及蒙
    暐婷證述明確（見偵卷第43頁至第44頁），復有告訴人前揭
    自用小客車駕駛座車門遭毀損之照片4 張（見偵卷第14頁）
    在卷可資佐證，而被告當時對告訴人所言之「你敢報警試試
    看，我會殺死你全家」等言語，客觀上確實會使人心生畏懼
    ，足證被告所辯並無恐嚇告訴人云云，並不足採，從而本件
    事證明確，被告犯行已堪認定。被告請求再傳訊告訴人和證
    人蒙倩瑜及蒙暐婷，核無必要。
二、查被告行為後，刑法業於94年2月2日修正公布，95年7月1日
    起施行。按行為後法律有變更者，適用行為時之法律，但行
    為後之法律有利於行為人者，適用最有利於行為人之法律，
    刑法第2條第1項定有明文。茲本條係規範行為後法律變更所
    生新舊法律比較適用之準據法，本身尚無新舊法比較之問題
    ，於新法施行後，應一律適用新法第2條第1項之規定，為「
    從舊從輕」之比較。而本次法律變更，比較時應就罪刑有關
    之共犯、未遂犯、想像競合犯、牽連犯、連續犯、結合犯，
    以及累犯加重、自首減輕暨其他法定加減原因（如身分加減
    ）與加減例等一切情形，綜其全部罪刑之結果而為比較（最
    高法院95年5月23日95年度第8次刑事庭會議決議參照）。茲
    就本件適用刑法法條新舊法比較之情形分論如下：
  (一)刑法第354條之毀損罪及刑法第305條恐嚇危害安全罪之規定
    雖未修正，惟其法定刑除有期徒刑及拘役外，尚有罰金刑，
    而修正後之刑法第33條第5 款既已將罰金刑之最低額由銀元
    1 元即新臺幣3元，提高為新臺幣1,000元，比較新、舊法結
    果，自以被告行為時即修正前之刑法第33條第5 款規定較有
    利於被告，依刑法第2條第1項前段，本件應適用修正前之刑
    法第33條第5 款之規定。
  (二)被告行為後，刑法施行法業於95年6月14日增訂公布第1條之
    1，其中第1項規定：「中華民國94年1月7日刑法修正施行後
    ，刑法分則編所定罰金之貨幣單位為新臺幣」，第2 項前段
    明定：「94年1月7日刑法修正時，刑法分則編未修正之條文
    定有罰金者，自94年1月7日刑法修正施行後，就其所定數額
    提高為30倍」，惟依被告行為時之法律即罰金罰鍰提高標準
    條例第1 條前段，業將刑法分則各罪法定刑所定罰金數額提
    高10倍，再由銀元換算為新臺幣之結果，刑法第354 條及第
    305 條法定刑所定罰金最高數額，與修正後之法律規定仍屬
    一致，並無不同，對被告而言尚無有利或不利之情形，揆諸
    前揭說明，自不生新舊法比較之問題，應依一般法律適用原
    則，適用裁判時法即刑法施行法第1條之1第1項、第2項前段
    之規定，而不再適用罰金罰鍰提高標準條例第1 條前段（臺
    灣高等法院及其所屬法院95年12月刑事法律座談會討論結論
    參照）。
三、綜上所述，核被告所為，係犯刑法第354 條之毀損罪及刑法
    第305 條之恐嚇危害安全罪。其所犯二罪間，犯意各別，行
    為互殊，應予分論併罰。原審適用刑法第2 條第1項、第305
    條、第354條，修正前刑法第41條第1項前段、第51條第5 款
    ，刑法施行法第1條之1，修正前罰金罰鍰提高標準條例第 2
    條，現行法規所定貨幣單位折算新臺幣條例第2 條，爰審酌
    被告僅因行車糾紛，即為本件犯行，對告訴人及其同車之子
    女，將造成心中莫大之恐慌，其犯罪所生之損害，並不輕微
    ，及其犯後尚能就毀損部分坦承及其他一切情狀，分別量處
    毀損罪有期徒刑2月，恐嚇罪有期徒刑3月。又被告行為時之
    易科罰金折算標準，修正前罰金罰鍰提高標準條例第2 條前
    段（現已刪除）規定，就其原定數額提高為100倍折算1日，
    則被告行為時之易科罰金折算標準，應以銀元300元折算1日
    ，經折算為新臺幣後，應以新臺幣900元折算為1日。惟95年
    7 月1日修正施行之刑法第41條第1項前段則規定：「犯最重
    本刑為5年以下有期徒刑以下之刑之罪，而受6個月以下有期
    徒刑或拘役之宣告者，得以新臺幣1,000元、2,000元或3,00
    0元折算1日，易科罰金。」，比較修正前後之易科罰金折算
    標準，以95年7月1日修正公布施行前之規定，較有利於被告
    ，亦應適用修正前刑法第41條第1 項前段規定，定其易科罰
    金之折算標準。此外，被告行為後，刑法第51條第5 款業經
    修正，提高多數有期徒刑合併應執行之刑不得逾30年。被告
    於裁判決定前犯數罪，且均係於本次刑法修正施行前犯之，
    而刑法第51條第5 款關於「宣告多數有期徒刑者，於各刑中
    之最長期以上，各刑合併之刑期以下，定其刑期，但不得逾
    20年」之規定，既經修正為「宣告多數有期徒刑者，於各刑
    中之最長期以上，各刑合併之刑期以下，定其刑期，但不得
    逾30年」，比較新舊法之結果，自以修正前之規定較有利於
    被告，依刑法第2條第1項前段，仍應適用被告行為時即修正
    前刑法第51條第5 款之規定，定其應執行有期徒刑肆月，並
    均諭知易科罰金之標準，並認被告所持有供毀損之用之黑色
    鐵棒並未扣案，且非義務沒收之物，為免將來執行之困難，
    爰不另為沒收之諭知，
四、經核原審認事用法均無不合，被告上訴否認犯恐嚇罪，核無
    理由，應予以駁回。
貳、原審不另為無罪諭知部分：
一、公訴意旨另以被告當時除毀損告訴人駕駛座車門外，尚有毀
    損告訴人上揭車輛之引擎蓋及擋風玻璃，並認此部分被告亦
    涉犯刑法第354 條之毀損罪等語。訊據被告堅詞否認有何該
    等犯行，辯稱其僅有毀損告訴人所有之上揭車輛之駕駛座車
    門而已，並未毀損引擎蓋及擋風玻璃等語。
二、按犯罪事實應依證據認定之，無證據不得認定犯罪事實；不
    能證明被告犯罪者，應諭知無罪判決，刑事訴訟法第154 條
    第2項、第301條第1 項分別定有明文。次按事實之認定，應
    憑證據，如未能發現確實之證據，或證據不足以證明，自不
    能以推測或擬制之方法，以為裁判基礎；再犯罪事實所憑之
    證據，無論係直接證據或間接證據，其為訴訟上之證明，須
    於一般人均不致有所懷疑而得確信為真實之程度，始得據為
    有罪之認定，倘其證明尚未達此程度而尚有合理之懷疑存在
    時，本諸無罪推定原則，自應為被告無罪之諭知；又被告否
    認犯罪事實所持辯解縱使不能成立，除非有確實證據足以證
    明對於被告犯罪已無合理之懷疑外，不能遽為有罪之認定；
    刑事訴訟法規定被告有緘默權，被告基於不自證己罪原則，
    既無供述之義務，亦不負自證清白之責任，不能因被告未能
    提出證據資料證明其無罪，或對於被訴之犯罪事實不置可否
    ，即認定其有罪，最高法院著有92年度台上字第2570號判決
    可資參考。從而，認定被告有罪之證據，定需達到使事實審
    審判之法官有「確信」之心證時（即英美法上Ｂｅｙｏｎｄ
    ａｒｅａｓｏｎａｂｌｅｄｏｕｂｔ），方得為被告有罪之
    判斷，若依負追訴犯罪職責之檢察官所提出之證據，尚無法
    使事實審法官有此程度之心證時，因法院僅有調查而無蒐集
    證據之義務（最高法院91年度台上字第5846號判決參照），
    且檢察官於訴訟上應負提出證據及說服之實質舉證責任，倘
    現存卷內證據尚未達有罪程度之確信時，自應為有利於被告
    之認定，最高法院亦著有92年台上字第128 號判例可資參照
    。查本件檢察官雖認被告有毀損告訴人上揭車輛之引擎蓋及
    擋風玻璃，惟由卷內告訴人車損照片觀之，告訴人所有之車
    輛被被告毀損者，僅有駕駛座車門而已，並無引擎蓋及擋風
    玻璃亦受損之證據，此有車損照片4 幀在卷可佐（見偵卷第
    14頁至第15頁），徵諸告訴人於檢察官偵查中，亦陳稱被告
    當時是一直敲其車門等語（見偵卷第36頁），足證被告所辯
    其僅毀損告訴人車輛之駕駛座車門等語，當足採信，此部分
    即應對其為有利之認定。又此部分倘成立犯罪，因與前揭被
    告毀損罪成立犯罪部分，有接續犯之實質上一罪關係，原審
    爰不另為無罪之諭知，核無不合，因為上訴效力所及，應併
    予以駁回、附此敘明。
據上論斷，應依刑事訴訟法第368條，判決如主文。
本案經檢察官張秋雲到庭執行職務。
中　　華　　民　　國　　96　　年　　5 　　月　　24　　日
　　　　　　　　　刑事第十一庭審判長法　官  張連財
　　　　　　　　　　　　　　　　    法　官  林明俊
　　　　　　　 　 　　　　　　　　　法　官  楊照男
以上正本證明與原本無異。
不得上訴。
                                    書記官  陳秋雄
中　　華　　民　　國　　96　　年　　5 　　月　　24　　日
附錄法條：刑法第305條、第354條
中華民國刑法第305條（恐嚇危害安全罪）
以加害生命、身體、自由、名譽、財產之事，恐嚇他人致生危害
於安全者，處2年以下有期徒刑、拘役或300元以下罰金。
中華民國刑法第354條（毀損器物罪）
毀棄、損壞前二條以外之他人之物或致令不堪用，足以生損害於
公眾或他人者，處2年以下有期徒刑、拘役或500元以下罰金。
